【裁判字號】    89,台上,6594
【裁判日期】    891102
【裁判案由】    違反槍砲彈藥刀械管制條例
【裁判全文】
最高法院刑事判決                              八十九年度台上字第六五九四號
    上  訴  人  甲○○
右上訴人因違反槍砲彈藥刀械管制條例案件，不服台灣高等法院台中分院中華民國八
十七年九月三日第二審判決（八十七年度上訴字第一二三三號，起訴案號：台灣彰化
地方法院檢察署八十六年度偵字第九八四○、九九七八號），提起上訴，本院判決如
左：
    主  文
原判決關於違反槍砲彈藥刀械管制條例部分撤銷，發回台灣高等法院台中分院。
    理  由
本件原判決維持第一審論處上訴人甲○○以未經許可，無故持有手槍累犯罪刑部分之
判決，並宣告刑後強制工作之保安處分，駁回上訴人在第二審之上訴，固非無見。
惟查：大法官會議釋字第四七一號解釋明示，槍砲彈藥刀械管制條例（下稱本條例）
第十九條第一項規定，犯該條項所列舉之罪者，不問對行為人有無預防矯治其社會危
險性之必要，一律宣付強制工作三年，限制其中不具社會危險性之受處分人之身體、
自由部分，其所採措施與所欲達成預防矯治之目的及所需程度，不合憲法第二十三條
所定之比例原則，應自該解釋公布之日即民國八十七年十二月十八日起不予適用。犯
本條例第十九條第一項所列舉之罪，依個案情節符合比例原則部分，固應適用本條例
宣告保安處分，至不符部分而應宣告保安處分者，則仍由法院斟酌刑法第九十條第一
項規定之要件，依職權為之，於此，自無刑法第二條第二項之適用，亦即仍有從新從
輕原則之適用。本此解釋意旨，凡於本條例八十六年十一月二十四日修正公布前，犯
同條例第十九條第一項所列舉之罪，尚未判決確定者，於該解釋公布後，除合於刑法
第九十條第一項規定之有犯罪之習慣或以犯罪為常業或因遊蕩或懶惰成習而犯罪之要
件，得依該條宣付強制工作之保安處分外，均不得依本條例第十九條第一項之規定宣
告強制工作。本件依原判決認定之事實，上訴人甲○○觸犯槍砲彈藥刀械管制條例第
七條第四項、第十一條第三項之罪之時間為自八十六年八月底起至同年十一月十五日
止，係在八十六年十一月二十四日該條例修正公布之日前，而原審於八十七年九月三
日判決時，大法官會議釋字第四七一號解釋雖尚未公布，然迄該解釋公布後，仍未確
定，依首開說明，本件上訴人除合於前開刑法第九十條第一項規定之要件，得依該條
宣付強制工作外，已不得依本條例第十九條第一項宣付強制工作。原審不及斟酌，仍
援引本條例第十九條第一項之規定，為宣付強制工作之依據，自有適用法則不當之違
誤。上訴意旨雖未指摘及此，惟對於確定事實援用法令之當否，乃本院得依職權調查
之事項，應認本件關於違反槍砲彈藥刀械管制條例部分，有撤銷發回之原因。
據上論結，應依刑事訴訟法第三百九十七條、第四百零一條，判決如主文。
中      華      民      國    八十九    年     十一     月      二      日
                              最高法院刑事第十二庭
                                  審判長法官  林  增  福
                                        法官  劉  敬  一
                                        法官  楊  商  江
                                        法官  邵  燕  玲
                                        法官  吳  三  龍
      右正本證明與原本無異
                                              書  記  官
中      華      民      國    八十九    年     十一     月      七      日


司法院資訊處製作；財團法人民間司法改革基金會備份。
